【裁判字號】    89,自緝,7
【裁判日期】    890908
【裁判案由】    詐欺
【裁判全文】
臺灣高雄地方法院刑事判決                            八十九年度自緝字第七號
    自  訴  人  己○○
    被      告  甲○○
右列被告因詐欺案件，經自訴人提起自訴暨臺灣高雄地方法院檢察署檢察官聲請併辦
（八十五年度偵字第二七一四八號、八十五年度偵字第一二三五四號、八十七年度偵
字第二０三０六號），乙○判決如左：
    主  文
甲○○連續意圖為自己不法之所有，以詐術使人將本人之物交付，處有期徒刑參年。
    事  實
一、甲○○與丁○○於民國八十三年間均原均係任職於高雄市寒軒大飯店，本為同事
    關係，丁○○於八十三年二月五日起，即自任會首，召集以均寒軒大飯店內之員
    工為會員之民間互助會，每會新台幣（下同）五千元，採外標制，含會首共計二
    十一會；甲○○明知已並無資力，同時亦因沾染有賭博惡習而積欠他人賭債，已
    陷於週轉不靈之窘境，竟萌歹念，基於意圖為自己不法所有之概括犯意，先向丁○○佯稱願參加二會，丁○○見甲○○當時亦係任職於寒軒大飯店，不疑有他，
    乃同意其加入；甲○○旋即於八十三年三月五日，該互助會第二次開標時，即以
    二千一百元之高標得標，使丁○○誤認甲○○在標得互助會後，有意繼續繳付死
    會會款，乃在向其他會員收齊會款後，將甲○○該次標會所標得之會款交予甲○○，甲○○共計詐得九萬五千元；詎甲○○在標得該互助會後，本應每月繳付七
    千一百元之死會會款，均藉詞拒不繳納，其並將在該互助會所剩餘之一活會轉賣
    予他人後，即自寒軒大飯店離職他去，避不見面，丁○○始知受騙。
二、甲○○在詐得前開互助會款後，仍不敷其花用，乃承前開不法所有之概括犯意，
    於自寒軒大飯店離職後，先於高雄市○○區○○路十一號虛設「勝方商行」行號
    ，並向金融機關以上揭「勝方商行」因業務所需需支票應用，而請領支票；在請
    領得支票後，旋即於下列時、地，再連續向下列商家以其所虛設之「勝方商行」
    營運所需為由，分別訂購如下述貨物，其中甲○○或為先取信於商家，有時會先
    以小額進貨之方式，向商家進貨，並立即付款，以取得商家之信任，嗣後再大量
    進貨，而交付同額支票；或直接向下列商家訂購貨物並交付與所購買貨物同額之
    支票予下列商家，使下列商家均不疑有他，誤認所販售予甲○○之貨款於支票發
    票日屆至時均會獲得給付，紛紛陷於錯誤，而交付甲○○所訂購之貨物，甲○○
    於取得貨物後立即變賣並將變賣所得花用殆盡，茲分述明細如下：
（一）自八十四年四月份起，甲○○以「勝方商行」有從事海產買賣並開始營業為由
      ，向辛○購買海產產品，開始均少量進貨，並支付現金，以取得辛○之信任；
      而在辛○誤信甲○○為一殷實商人後，甲○○即自七月三十一日起至同年九月
      二十三日止，於附表一所示之時間，連續向辛○購買如附表一所示之物，共計
      總價為二百四十二萬一千一百元海產產品一批，使辛○陷於錯誤，誤認甲○○
      應會付款，故應甲○○之請求，分別如數在高雄市○○路十一號將甲○○所購
      買之海產餅送交予甲○○，甲○○為取信辛○，並開發其為發票人、付款人為
      臺灣中小企業銀行大昌分行如附表一所示之支票六紙予辛○，以代貨款之給付
      ，嗣後甲○○所交予辛○之支票均遭退票而不獲兌現，辛○始知受騙。
（二）自八十四年七月份起，甲○○復以「勝方商行」營業所需為由，向位於臺北市
      ○○○路四三一號七樓之精暢股份有限公司（下稱精暢公司）訂購各類酒品，
      共計自八十四年七月二十六日起至同年九月，連續向精暢公司購買價值三十七
      萬三千二百元之各類酒品，均使精暢公司陷於錯誤，誤認甲○○應會付款，故
      應甲○○之請求，分別如數在高雄市○○路十一號將甲○○所購買之各類酒品
      送交予甲○○，甲○○為取信精暢公司，並均開發其為發票人、付款人為臺灣
      中小企業銀行大昌分行、付款日均在訂貨日三個月後之遠期支票三紙予精暢公
      司，以代貨款之給付；嗣後甲○○所交予精暢公司之支票均遭退票而不獲兌現
      ，甲○○復又避不見面，精暢公司始知受騙。
（三）甲○○於八十四年八月三日起至同年九月十六日止，連續向位於高雄市○○○
      路萬穗貿易股份有限公司高雄分公司（下稱萬穗公司），以「勝方商行」營運
      有需求為由，向萬穗公司購買總價為五十二萬五百六十元啤酒一批，使萬穗公
      司不疑有詐，應甲○○之請求，如數將甲○○所訂購之啤酒，送交予甲○○，
      甲○○為取信萬穗公司，並開發其為發票人、付款人為臺灣中小企業銀行大昌
      分行、面額為十萬五千八百元、票號為0000000號之支票一紙予萬穗公
      司，以代部分貨款之給付，嗣後甲○○所交予萬穗公司之支票遭退票而不獲兌
      現，甲○○復又逃匿不知所蹤，萬穗公司始知受騙。
（四）甲○○復分別於八十四年九月七日、十七日及二十三日，均以電話向己○○以
      其所經營之「勝方商行」營運有需求，連續向己○○訂購總價為六十七萬六千
      八百八十一元之海產產品，甲○○並於在八十四年九月七日向己○○訂購海產
      後，己○○第一次送貨至高雄市○○路十一號時，向己○○佯稱：因為會繼續
      交易，所以價金日後再清算云云，使己○○不疑有他而陷於錯誤，將甲○○該
      次所訂購之海產交付予甲○○，並於八十四年九月十七日及同年月二十三日在
      甲○○以電話訂購海產後，繼續依甲○○電話所訂購之內容，將甲○○所訂購
      之海產，送交至高雄市○○路十一號，甲○○為暫時安撫己○○，並於事後簽
      發二紙以均其為發票人、付款人為臺灣中小企業銀行大昌分行、面額分別為三
      十萬三百元及十三萬七千四百元、票號為0000000號及0000000
      號之支票予己○○，以代部分貨款之支付，並言明必定付款；詎己○○遵期提
      示該右開二紙由甲○○所交付之支票，均遭退票，己○○乃直接向甲○○追討
      貨款，甲○○均置之不理，甚至避不見面逃逸無蹤，己○○始知受騙。
（五）於八十四年九月二十一日，在高雄市○○○路四八九號笙光電器有限公司（下
      稱笙光公司），向笙光公司購買價金為七萬九千五百元之攝影機一部，使笙光
      公司不疑有詐，應甲○○之請求，將甲○○所訂購之攝影機送至高雄市○○路
      十一號交予甲○○，甲○○為取信笙光公司，並開發其為發票人、付款人為臺
      灣中小企業銀行大昌分行、面額為七萬九千五百元、票號為0000000號
      之支票一紙予笙光公司，以代部分貨款之給付，嗣後甲○○所交予笙光公司之
      支票遭退票而不獲兌現，甲○○復又逃匿不知所蹤，笙光公司始知受騙。
（六）於八十四年九月份，甲○○先以電話向瑞農實業股份有限公司（下稱瑞農公司
      ）負責人戊○○聯絡，佯稱「勝方商行」因營業所需而需豬肉產品，並向戊○○打聽豬品產品價格，戊○○乃將相關產品價格告知，甲○○即先訂購少量豬
      肉產品，並立即付款，使戊○○誤認甲○○為一殷實商人，甲○○旋即於同年
      九月份下旬起，先後共計四次，向戊○○訂購豬肚等豬肚產品，價值約五十五
      萬五千四百元，使戊○○誤信甲○○應為依約付款，而陷於錯誤，陸續將甲○○所訂購之豬肚等豬肉產品送至高雄市○○路十一號交予甲○○；甲○○為取
      信戊○○，並開發其為發票人、付款人為臺灣中小企業銀行大昌分行、面額分
      別為為三十三萬五千元、五萬四百元、四萬四千元及十二萬六千元，票號分別
      為0000000號、0000000號、0000000號及000000
      0號，發票日則分別為八十四年九月二十五日、九月二十五日、九月二十六日
      及九月三十日之支票四紙予戊○○，以代部分貨款之給付；嗣後甲○○所交予
      戊○○之支票均遭票，戊○○始知受騙。
（七）八十四年六月間，甲○○以「勝方商行」之名義向丙○○所經營位於臺北市○○街四十二號之「海味坊食品有限公司」（下稱海味坊公司）訂購價值約一萬
      七千餘元之漁貨，並電匯貨款，取得丙○○之信任，使丙○○誤認甲○○為一
      殷實商人，甲○○旋於同年九月十四日，向丙○○訂購進口漁貨，價值約五十
      二萬四千六百元，使丙○○誤信甲○○應為依約付款，而陷於錯誤，將甲○○
      所訂購之進口漁貨產品送至高雄市○○路十一號交予甲○○；甲○○為取信丙○○，並開發其為發票人、付款人為臺灣中小企業銀行大昌分行、面額分別為
      為五十二萬四千六百元，票號為0000000號，發票日為八十四年九月二
      十五日支票一紙予丙○○，以代貨款之給付；嗣後甲○○所交予丙○○之支票
      ，經丙○○交予陳瑜禎清償欠款，經陳瑜禎遵期提示而均遭票，丙○○始知受
      騙。
（八）於八十四年九月份，甲○○經由朋友之介紹而得知址設臺南縣永康市○○街二
      一五號之寶榮食品公司（下稱寶榮公司）有從事南北雜貨之買賣，乃以前開不
      法所有之概括犯意，與寶榮公司聯絡，佯稱「勝方商行」因營業所需而需南北
      雜貨為由，先向寶榮公司少量訂貨，並給付貨款，使寶榮公司誤認甲○○為一
      殷實商人，甲○○旋即於同月再以電話向寶榮公司訂購價值一百四十萬元之南
      北雜貨，使寶榮公司誤信甲○○應為依約付款，而陷於錯誤，將甲○○所訂購
      價值約為一百四十萬元之南北雜貨送至高雄市○○路十一號交予甲○○；甲○○為取信寶榮公司，並開發其為發票人、付款人為臺灣中小企業銀行大昌分行
      、面額分別為為一百四十萬元，票號為0000000號，發票日則為八十四
      年九月二十三日支票一紙予寶榮公司，以代貨款之給付；嗣後經寶榮公司於八
      十四年九月二十五日提示甲○○所交予之支票，詎竟遭退票，又遍尋不著甲○○，始知受騙。
（九）八十四年三月間，甲○○以「勝方商行」之名義，以「勝方商行」營業所需為
      由，向位於高雄縣市不詳地點之「中華企業行」訂購少量冷凍牛肉一批，並以
      支票一紙支付貨款並加以兌現，取得「中華企業行」之信任，使「中華企業行
      」誤認甲○○為一殷實商人，甲○○旋於同年六月份某日，向「中華企業行」
      購訂冷凍牛肉，價值約三十六萬五千七百元，使「中華企業行」誤信甲○○應
      為依約付款，而陷於錯誤，將甲○○所訂購之冷凍牛肉送至高雄市○○路十一
      號交予甲○○；甲○○為取信「中華企業行」，並開發其為發票人、付款人為
      臺灣中小企業銀行大昌分行、面額分別為為二十六萬五千七百元，票號為00
      00000號，發票日為八十四年九月二十五日支票一紙予「中華企業行」，
      以代貨款之給付；嗣後甲○○所交予「中華企業行」之支票，經「中華企業行
      」遵期提示而遭退票，又遍尋不著甲○○，「中華企業行」始知受騙。
三、案經己○○提起自訴。
    理  由
一、訊據被告甲○○固不否認曾參與由丁○○所召集之互助會，共參加二會，並於該
    互助會開始開標後之第二次開標即以右開標金標得一會，並將另一活會轉讓予其
    友人後，即拒不繳付標金，以及曾向右揭商家購買如前所述之貨物，惟所交付予
    各該商家之支票均遭退票而未兌現，然辯稱：當時一開始並非要詐騙他人，勝方
    商行亦有營業，但後來因為染上惡習故沒有繼續營業，但仍有繼續訂貨並將所訂
    購之貨物變賣花用云云。惟查，右揭事實，業分據自訴人己○○指訴綦詳，復經
    告訴人丁○○、辛○、癸○○、萬穗公司代理人林正雄、笙光公司代理人壬○○
    分別於警訊、偵訊或乙○庭訊指訴明確，再經證人即瑞農公司之負責人戊○○及
    寶榮公司之員工庚○○到院證述明白；且其餘被害人海味坊公司負責人丙○○及
    中華企業行之員工王五梅亦於調查局偵訊時陳述上情明確；此外，復有分別由自
    訴人、告訴人及被害人所提出之互助會單一紙、支票十七紙、退票理由單十九紙
    、統一發票六張、出貨報表一份、估價單三紙、出貨傳票一紙在卷可稽；再者，
    被告將上開互助會標得後，即拒不繳付標金，且在訂購前開貨物後，即將貨物變
    賣並將變賣所得加以花用，旋即逃匿無蹤，而經乙○通緝到案，顯見被告自始即
    有不法所有之意圖；佐以經乙○依職權向高雄市票據交換所調取被告甲○○之票
    據交換紀錄，被告甲○○於八十四年九月二十五日至同年月三十日四天之時間內
    共計退票九十七張，同年九月至十一月，共計退票達一百三十九張，金額更高達
    一千餘萬元，有高雄市票據交換所八十九年六月七日高市票交業乙字第一三六六
    號函一份在卷可憑，若勝方商行果有正常營業，當不可能在一月之內同時退票九
    十餘票，是以被告辯稱勝方商行一開始有正常營業云云，亦無可信之處。綜上所
    述，被告犯罪事證明確，犯行實堪認定，依法應予論科。
二、核被告所為，係犯刑法第三百三十九條第一項之詐欺取財罪。被告所為多次詐財
    行為，時間緊接，所犯罪名相同，顯係出於概括之犯意為之，為連續犯，爰依刑
    法第五十六條之規定以一罪論，並加重其刑。審酌被告雖犯後坦承大部分犯行，
    態度非惡，然被告不思勤勉工作賺取日常生活所需，竟以虛設行號之方式向多家
    商家詐得財物花用，非惟造成合法經營商家之損失，亦有害於社會經濟之正常發
    展，且被告依事實欄所述之事實，共計詐得約七百萬元之財物，損害非輕，爰量
    處如主文所示之刑，以昭尚戒。
據上論斷，應依刑事訴訟法第三百四十三條、第二百九十九條第一項前段，刑法第五
十六條、第三百三十九條第一項，罰金罰鍰提高標準條例第一條前段，判決如主文。
中    華    民    國    八十九    年      九      月        八        日
                                  臺灣高雄地方法院刑事第六庭
                                      法  官    李怡諄
右正本證明與原本無異。
如不服本判決，應於判決送達後十日內，向乙○提出上訴狀。
                                       書記官    陳福記
中    華    民    國      八十九      年      九      月     八         日
附表一：
┌──┬─────┬─────────┬────────┬────┐
│編號│  票  期  │  票      號      │    金    額    │  貨品  │
├──┼─────┼─────────┼────────┼────┤
│    │84.09.25  │ＡＫ0000000│２０１４００元  │丁香、小│
│    │          │                  │ │章魚、北│
│    │          │                  │                │寄貝    │
├──┼─────┼─────────┼────────┼────┤
│    │84.09.30  │ＡＭ0000000│２０００００元  │鮑魚罐頭│
├──┼─────┼─────────┼────────┼────┤
│    │84.09.30  │ＡＭ0000000│２９７３００元  │桂花蚌、│
│    │          │                  │                │旭蟹    │
├──┼─────┼─────────┼────────┼────┤
│    │84.10.05  │ＡＫ0000000│0000000元│鮑魚罐頭│
├──┼─────┼─────────┼────────┼────┤
│    │84.10.20  │ＡＫ0000000│４８５６００元  │丁香、北│
│    │          │                  │                │寄貝    │
├──┼─────┼─────────┼────────┼────┤
│    │84.10.20  │ＡＫ0000000│１５５０００元  │丁香    │
└──┴─────┴─────────┴────────┴────┘
附錄本件論罪條文：刑法第三百三十九條第一項
刑法第三百三十九條
意圖為自己或第三人不法之所有，以詐術使人將本人或第三人之物交付者，處五年以
下有期徒刑、拘役或科或併科一千元以下罰金。
以前項方法得財產上不法之利益或使第三人得之者亦同。
前二項之未遂犯罰之。


司法院資訊處製作；財團法人民間司法改革基金會備份。
